【裁判字號】    99,上易,683
【裁判日期】    991110
【裁判案由】    給付薪資
【裁判全文】
臺灣高等法院民事判決                 99年度上易字第683號
上  訴  人  丙○○
被 上訴 人  蘭陽技術學院
法定代理人  乙○○
訴訟代理人  甲○○
上列當事人間請求給付薪資事件，上訴人對於中華民國99年5月
31日臺灣宜蘭地方法院99年度訴字第76號第一審判決提起上訴，
本院於99年10月27日言詞辯論終結，判決如下：
    主  文
上訴駁回。
第二審訴訟費用由上訴人負擔。
    事實及理由
一、上訴人主張：伊任教於被上訴人學校擔任副教授乙職，聘期
    自民國91年8月1日起至92年7月31日止，按聘約有效期間內
    ，非依教師法第14條及教育人員任用條例第38條等規定，不
    得解聘。若遇有年滿65歲應即退休者，亦應等聘期屆滿後再
    辦理退休。詎被上訴人竟以伊年滿65歲，強迫伊須於92年1
    月31日退休，致伊尚有半年之年資與薪資被迫放棄，亦即被
    提前半年不當解聘；其解聘行為顯然違法，應屬無效，聘任
    關係仍然存在，被上訴人應依聘書約定期限補發伊半年薪資
    62萬3340元。爰本於兩造間聘僱契約或侵權行為之法律關係
    ，求為命被上訴人應給付上訴人62萬3340元，及自92年2月1
    日起至清償日止，按年息5％並以複利計算之利息之判決。
    （原審為上訴人敗訴判決）。上訴聲明：(一)原判決廢棄。(二)
    被上訴人應給付上訴人62萬3340元，及自92年2月1日起至清
    償日止，按年息5％計算之利息（關於以複利計算利息部分
    業於本院減縮）。
二、被上訴人則以：上訴人於91年12月28日屆滿退休年齡65歲，
    伊遂依學校教職員工退休撫卹資遣辦法第3條、第4條前項及
    第6條第1項規定，請上訴人辦理退休作業，並經財團法人中
    華民國私立學校教職員工退休撫卹基金管理委員會（下稱私
    校退撫會）核定應即退休生效日為92年2月1日，聘期即應自
    退休生效日起終止，上訴人離職原因係退休，其終止事由為
    「應即退休」而非解聘，伊並無違法解聘上訴人之情事，自
    毋須繼續支付薪資予上訴人。退步言之，上訴人請求自92年
    2月1日至92年7月31日之薪資債權，迄今已達7年，已逾5年
    未行使而罹於時效消滅，伊自得拒絕給付等語，資為抗辯。
    答辯聲明：上訴駁回。
三、上訴人主張：其遭被上訴人違法解聘，無非以其提出聘書、
    剪報、教師法第14條及教育人員任用條例第38條之條文規定
    等為論據；然為被上訴人所否認。經查上訴人自於84年8月
    間起至92年1月31日止，在被上訴人蘭陽技術學院擔任副教
    授之專任教師工作，1年1聘，最後1次聘期自91年8月1日起
    至92年7月31日止。上訴人嗣於91年10月30日填具學校教職
    員工申請「應即退休」事實表申請退休，並經財團法人中華
    民國私立學校教職員工退休撫卹基金管理委員會以92年1月1
    5日（92）退字第0155號函，依被上訴人學校教職員工退休
    撫卹資遣辦法第6條第1項第1款之「應即退休」規定，核定
    其退休生效日為92年2月1日，上訴人並於92年1月23日簽收
    隨函檢附退休金計算單、退休證，臺灣銀行總行退休金支票
    乙紙等件之事實，有(91)蘭聘人字第910246號聘書、教職員
    工申請「應即退休」事實表、前揭教職員工退休撫卹基金管
    理委員會函附退休金計算單在卷足稽（原審卷第15-16頁）
    。上訴人亦自承前揭教職員工申請「應即退休」事實表係其
    親自書寫無訛，雖稱係受強迫所簽，然此情為被上訴人所否
    認。查上訴人係26年12月28日生（見原審卷第56頁），於91
    年12月28日屆滿退休年齡65歲，距其91年10月30日書寫前揭
    教職員工申請「應即退休」事實表時，確已近65歲之屆齡退
    休時期無疑；而教育人員任用條例第33條明文規定：已屆「
    應即退休」齡者，不得任用為專任教育人員。上訴人為專任
    副教授，並未獲延任，本當屆齡退休。此乃法律限制，上訴
    人自難諉稱不知，亦難謂係被上訴人出於強迫所致。況上訴
    人就其遭強迫之事實並未舉證以實其說，自難採信，可知上
    訴人係因屆齡退休無訛。
四、上訴人雖另以其並無教師法第14條第1項第1-8款情事，聘僱
    期間不得解聘云；然按教師法第14條第1項所稱「解聘」，
    係指教師在聘約存續期間，具有本法第14條第1項各款情事
    之一，經服務學校教師評審委員會決議，除有第7款情形者
    依規定辦理退休或資遣外，並報經主管教育行政機關核准後
    ，解除聘約者；教師法施行細則第16條第1項規定甚明，其
    聘僱關係終止事由及程序均與「退休」不一；而上訴人係自
    行申請「應即退休」，業如前述，自與「解聘」有間。本件
    上訴人離職原因係退休，而非出於被上訴人之解聘行為，被
    上訴人自無違法解聘可言。
五、按教育人員任用條例第38條雖規定，學校在聘約有效期間內
    ，除教師違反聘約或重大事故報經教育行政機關核准者不得
    解聘。惟同條例第33條亦明文規定：已屆「應即退休」齡者
    ，不得任用為專任教育人員。而教師法施行細則第16條第2
    項並明定：教師聘任後具有教育人員任用條例第31條或第33
    條規定情事者，應依法解聘。足見縱令於聘約有效期間內發
    現有同條例第33條規定之已屆「應即退休」齡之教師，亦得
    解聘之，此係教育人員任用條例第38條規定解聘之法定事由
    ，殊無不法可言。又前揭聘約有效期間內不得解聘之規定，
    旨在保障教師，而私立學校教職員工之退休亦屬教職員工之
    權利，觀諸私立學校法第64條第1、2項可明（97年修正前第
    58條參照）；可知縱令聘約定有期限，若教職員工申請退休
    ，學校亦不得任意拒絕。足見縱令聘約定有期限，倘教師已
    屆「應即退休」齡者，尚非不得於聘約期限屆滿前申辦「應
    即退休」。上訴人復以被上訴人違反教育人員任用條例第38
    條明文規定，學校在聘約有效期間內，不得解聘之規定云云
    ；執詞主張被上訴人違法解聘，應屬無據。至上訴人所引剪
    報中記載臺灣高等法院高雄分院關於屏東美和高中違反教師
    法之規定解聘教師之判決，其原因事實與本件懸殊，自不能
    比附援引。
六、綜上所述，兩造間之聘任關係已因上訴人申請「應即退休」
    並自退休生效之日起（即92年2月1日）終止；上訴人主張其
    因遭違法解聘，兩造聘僱關係仍存在等語，即無可採。上訴
    人本於聘僱契約或侵權行為之法律關係，請求被上訴人給付
    其62萬3,340元，及自92年2月1日起至清償日止按年息5％計
    算利息，洵屬無據，不應准許。原審為上訴人敗訴之判決，
    ，並無不合。上訴意旨指摘原判決此部分不當，求予廢棄改
    判，為無理由，應予駁回。
七、本件事證已臻明確，兩造其餘攻擊防禦及未經援用之證據，
    經審酌後核與判決結果不生影響，爰不一一論述，附此敘明
    。
八、據上論結，本件上訴為無理由，依民事訴訟法第449條第1項
    、第78條，判決如主文。
中    華    民    國    99    年    11    月    10    日
                    民事第十一庭
                        審判長法  官  吳謀焰
                              法  官  許紋華
                              法  官  李瑜娟
正本係照原本作成。
不得上訴。
中    華    民    國    99    年    11    月    15    日
                              書記官  鐘秀娥

司法院資訊處製作；財團法人民間司法改革基金會備份。
